臺灣高雄地方法院刑事判決　　　　　94年度訴字第1748號
公　訴　人　臺灣高雄地方法院檢察署檢察官
被　　　告　甲○○
上列被告因搶奪案件，經檢察官提起公訴（94年度偵字第7107號）
，本院判決如下：
    主  文
甲○○意圖為自己不法之所有，而搶奪他人之動產，處有期徒刑
陸月。如易科罰金，以參佰元折算壹日。
    事  實
一、甲○○於民國94年3 月22日晚上7 時30分許，在高雄市○○
    區○○路與立文路口，向綠豆湯攤販乙○○稱借新台幣（下
    同）100 元看病云云，經乙○○拒絕後。乙○○雖有留意防
    備，然甲○○卻意圖為自己不法之所有，基於搶奪之犯意，
    伺機公然快速徒手攫取乙○○所有，置於綠豆攤上之錢盒內
    的50元硬幣2 枚，並因乙○○不及抗拒，致甲○○得手後逃
    逸，旋並坐上何昭興所駕駛之計程車欲逃離現場。惟經乙○
    ○追逐並即時攔下該車，甲○○乃下車跑步逃逸。嗣於同日
    晚上7 點45分，在高雄市○○區○○街114 號張平家住處前
    ，遭警方逮捕，並於張平家宅內一樓樓梯間，拾獲甲○○丟
    棄之上開二枚50元硬幣。
二、案經高雄市政府警察局左營分局報告台灣高雄地方法院檢察
    署檢察官偵查起訴。
    理  由
壹、程序上：
一、按被告以外之人於審判外之言詞或書面陳述，除法律有規定
    者外，不得作為證據。又被告以外之人於審判外之陳述，雖
    不符前四條之規定，而經當事人於審判程序同意作為證據，
    法院審酌該言詞陳述或書面陳述作成時之情況，認為適當者
    ，亦得為證據。刑事訴訟法第159 條第1 項、第159 條之5
    第1 項分別定有明文。查本件證人何紹興、張平家之警詢筆
    錄，固屬傳聞證據，然業經公訴人及被告於審判程序中同意
    作為證據（見本院卷第97頁、98頁），且何紹興、張平家僅
    所述，不僅與被告及證人乙○○於本院所述情形，大致相符
    ，對本案亦無利害關係，因此依該言詞陳述作成時之情況，
    並無違背法令定程序之處，且無不適當作為證據情形，本院
    認適當作為證據，其證言亦有證據能力。
二、又卷附之贓物認領保管單1 紙、現場照片4 紙（見警卷第35
    頁、第37、38頁），為司法警察人員所制作，可認為係刑事
    訴訟法第159 條之4 第1 款公務員職務上製作之記錄文書，
    而有證據能力。
貳、實體部分
一、訊據被告甲○○於本院審理時，就取走被害人乙○○所有之
　　二枚50元硬幣的事實，坦承不諱，惟辯稱：當時除了我與乙
　　○○外，另有一位女子在場。我伸手拿二枚50元硬幣，乙○
    ○應該不知情，是該女子看到我拿硬幣而向乙○○講，乙○
    ○才知道；況且我拿到錢後，也有向乙○○表示說請將錢借
    我，所以我的行為應該只是竊盜云云。
二、經查：
１、被告於上述時、地取走乙○○所有之硬幣2 枚後離去，經乙
    ○○隨後追趕之事實，迭據被告於警、偵訊及本院審理時供
    承不諱，核與證人乙○○所證述遭被告取走上開2 枚硬幣，
    嗣並追趕之事實經過（本院卷第90頁至96頁），暨證人即計
    程車司機何昭興於警詢中證述當場耳聞乙○○稱被告搶奪其
    錢，嗣並至警局指認被告之情節相符，此外，復有證人張平
    家於警詢筆錄中指認被告闖入其住宅，警方於其住宅搜獲系
    爭硬幣兩枚、以及證人乙○○於本院審理時所畫之現場圖、
    贓物認領保管單各1 紙、現場照片4 紙附卷可稽。綜上所述
    ，足認被告此部分自白核與事實相符，堪可採為論罪科刑之
    依據。
２、其次，被告雖辯稱伊取得硬幣後，有再向乙○○借錢，及其
　　伸手拿硬幣時，乙○○並不知情，而係另外一位在場的女子
    告知乙○○後，乙○○才知道云云。然為乙○○於本院作證
    時所堅決否認，乙○○並明確證稱是其自己發現被告伸手拿
    錢（詳後述，參本院審判筆錄），而參酌被告歷經警、偵訊
    ，均未曾為此等主張，因此被告所辯，自難採信。
３、又乙○○於本院審理中所畫之現場圖（本院卷第103 頁），
　　與被告所畫之現場圖大致相符（警卷36頁），亦即放硬幣的
    錢盒的確是在攤位上面，而且距離乙○○甚近。再參酌證人
    乙○○於本院審理中所證稱：「（被告向你稱借一百元開始
    ，至被告拿你銅幣離開這段時間，你視線是否都盯著被告？
    ）我一直盯著我的錢盒，被告當時就站在我的旁邊不到一步
    的地方，我的錢盒放置在我的正前面，被告伸手就拿得到那
    個錢，拿了就跑了。」；「（這段期間有無客人？）沒有客
    人，我就是在注意前方有無客人及前方錢盒。」；「（你為
    何一直看著你的錢盒？）因為被告要向我借，我不借他，我
    在防備他會拿我的錢。」；「（當被告伸手拿錢幣時，你有
    無伸手捉他？）被告伸手拿的過程，我有看到，但我來不及
    伸手擋，被告就跑了。」等語，及「乙○○、被告均稱事發
    前，彼此並不相識（參本院卷第96頁，被告及證人乙○○筆
    錄），乙○○應無誣指被告之必要」，暨由「被告拿到硬幣
    並離去後，乙○○未經他人告知，就能隨後追趕（如前述）
    ，可知乙○○拒絕借錢給被告後，確有時時注意防備被告，
    否則豈能知悉並立即追趕」等情。不僅堪信「案發當時，放
    硬幣的錢盒是放在被告與乙○○均伸手可得之處，且在乙○
    ○管領之中」，並足信「被告是公然施用不法腕力，急遽攫
    取2枚50元硬幣，被害人並非不知，僅因事出突然，以致不
    及抗拒」無訛。
三、按竊盜罪與搶奪罪之區別為，竊盜罪為乘人不知，秘密為之
    ，其方法為竊取，其手段為非暴力的和平方法，所破壞者為
    被害人對「財產鬆懈的持有」；搶奪罪為乘人不備或不及抗
    拒，公開為之，其方法為掠取，手段則為不法腕力，所破壞
    者，為被害者對「動產緊密的持有」。如前述，系爭兩枚硬
    幣既放在被害人面前，並於被害人支配下，被告竟不掩形聲
    ，乘人不及抗拒，公然攫取，顯係搶奪，而迵異於竊盜之乘
    人不覺。核被告所為，係犯刑法第325 條第1 項之搶奪罪。
    爰審酌被告於92年間曾因犯恐嚇罪，經臺灣高雄地方法院檢
    察署92年偵字第2471號緩起訴處分，有臺灣高等法院被告前
    案紀錄表乙份在卷足憑，其猶不知警惕，復行涉犯本件搶奪
    罪行，雖未構成累犯，然足見其法治觀念薄弱，參以被告年
    輕力壯，不思努力工作以賺取所需，竟以不法腕力搶奪財物
    ，危害社會治安甚鉅，惟其犯後尚知坦承部分犯行，態度尚
    可，且所搶奪財物價值甚微，已發還被害人等一切情狀，量
    處如主文所示之刑，並諭知易科罰金之折算標準，以示懲儆
    。
四、據上論斷：應依刑事訴訟法第299條第1項前段，刑法第325
    條第1項、第41條第1項前段，罰金罰鍰提高標準條例第2條
    ，判決如主文。
五、本案經檢察官李門鶱到庭執行職務。
中　　華　　民　　國　　94　　年　　11　月　　4   　　日
                  刑事第十三庭  審判長法  官  洪碩垣
                                      法  官  劉惠娟
                                      法  官  張金柱
以上正本證明與原本無異。
如不服本判決，應於收受送達後10日內向本院提出上訴書狀。
（須附繕本）
中　　華　　民　　國　　94　　年　　11　月　　7　　    日
　　　　　　　　 　　　　　　         書記官  蘇  豫
附錄所犯法條:
中華民國刑法第325條
(普通搶奪罪) 意圖為自己或第三人不法之所有，而搶奪他人之
動產者，處六月以上五年以下有期徒刑。
因而致人於死者，處無期徒刑或七年以上有期徒刑，致重傷者，
處三年以上十年以下有期徒刑。
第一項之未遂犯罰之。
